最高法院刑事判決　　　　　　　　　　　　　　　八十七年度台上字第三九九○號
　　上　訴　人　甲○○
　　　　　　　　丙○○
　　　　　　　　乙○○
右上訴人等因違反毒品危害防制條例案件，經台灣高等法院中華民國八十七年九月二
十一日第二審更審判決（八十六年度重上更(三)字第一八一號，起訴案號：台灣台北地
方法院檢察署八十三年度偵字第二七三八七號）後，提起上訴，本院判決如左：
    主  文
原判決撤銷，發回台灣高等法院。
    理  由
本件原判決認定上訴人甲○○、乙○○二人分別係林復忠（另案審理）之兄、或同居
人。林復忠因負債累累，乃萌生自泰國私運管制進口之毒品海洛因至台灣販售牟利，
以圖償債。而於民國八十三年十二月二十二日前往泰國與毒梟李義雄（綽號「老蔡」
、另案審理）接洽，基於共同私運海洛因來台販賣之犯意聯絡，於八十三年十二月二
十四日自泰國空運一百五十箱榴槤至台北縣中和市○○路五四六號二樓甲○○、乙○
○住處，其中三箱夾藏有海洛因。甲○○、乙○○二人與林復忠基於共同販賣毒品之
犯意聯絡，即依林復忠之電話指示，取出夾藏之海洛因，將其中十七包（純質淨重三
千二百三十一點五一公克）至中和市○○路○段青獅飯店交予買受人即另上訴人丙
○○後，經法務部調查局台北市調查處調查員當場查獲；旋在上述甲○○、乙○○住
處搜獲賸餘之海洛因十八包（純質淨重三千一百十一點七二公克）。丙○○基於販賣
毒品營利之概括犯意，除向李義雄購買上述由甲○○、乙○○交付之海洛因毒品外；
另於八十三年十月中、下旬向在泰國之李義雄洽購海洛因一次。由李義雄指示其販毒
集團在台成員、真實姓名不詳之蔡先生、蔣先生（綽號「跛腳」）先將海洛因一包（
毛重三百五十三點五公克）藏放於台北火車站地下一樓西Ａ區第一九一五號儲物櫃內
。再於八十三年十月二十七日中午，在台北市○○○路福君飯店附近將儲物櫃鑰匙交
與丙○○，以為交付毒品。丙○○前往台北火車站取貨時，始知該儲物櫃已逾期三日
未繳費，依規定需會同管理員開櫃。丙○○恐遭逮捕未敢開櫃取貨即行離去，該包海
洛因嗣後亦經調查人員查獲扣案等情。因而撤銷第一審判決，改判論處甲○○、乙○
○共同販賣毒品、及丙○○連續販賣毒品罪刑。固非無見。
惟查，(一)、行政院依懲治走私條例第二條第四項規定公告之「懲治走私條例公告管制
物品項目及其數額」甲項第四款，明文「鴉片類、大麻類、高根類、化學合成麻醉藥
品類，並以上各類物品之各種製劑及罌粟種子。」為管制進出口物品。是前述林復忠
自泰國走私進入台灣地區之海洛因，自屬前開條例第三條第一項所謂之走私物品。則
甲○○、乙○○販賣上述海洛因與丙○○，是否同時觸犯銷售走私物品罪，即非無研
求之餘地。原審置此不論，自有疏誤。(二)、共同正犯，應對犯罪事實全部負責。是依
法必須沒收之物，縱於共犯中之一人之判決內諭知沒收，並已執行完畢，對於其他共
犯之判決，仍應宣告沒收。又犯修正前肅清煙毒條例第五條販賣毒品罪者，其供犯罪
所用之財物，均應宣告沒收，不以搜獲扣案者為限，同條例第十三條第一項著有規定
（修正後毒品危害防制條例第十九條第一項亦有相同之規定）。此係採義務沒收主義
，法院並無斟酌之職權。原判決認定甲○○、乙○○使用共同正犯林復忠所有（○二
）000－0000號電話；另丙○○使用其所有000000000號行動電話，
以聯繫販賣毒品事宜等情，究否真實﹖倘屬無訛，該二電話機或使用權即為供販賣毒
品罪所之財物，應依前開規定均應予沒收。乃原審未分別對甲○○、乙○○，及丙○
○諭知沒收，即有判決不適用法則之違誤。(三)、本院前次判決（八十六年度台覆字第
一一○號）發回更審意旨第三點指明，林復忠供稱本件毒品係向「林望偵」取得，林
望偵受林義雄指示，吩咐伊交付毒品與丙○○，伊就打電話給乃兄甲○○，囑其與丙
○○聯絡交貨等語（見八十五年度上重更(二)字第九八號卷第七十八頁），究否實情﹖
該林望偵是否參與犯罪構成要件之實施而為販賣毒品罪之共同正犯﹖此與甲○○、乙
○○等人共同犯罪之型態如何有關，自應詳細調查審究。惟原審對此恝置不論，致瑕
疵依然存在。(四)、本院前次（同上案號）判決發回更審意旨第五點表明，應提訊在押
台北看守所之林武雄供丙○○、李義雄及林復忠指認，是否係販毒與丙○○之「蔣先
生（綽號跛腳）」﹖及查證丙○○在調查中之供述究否實情﹖乃原審向台北看守所提
訊林武雄不到，即未設法查明其所在而再予提訊或傳證，亦未說明不予傳證之理由，
尚嫌未盡調查能事。(五)、公訴意旨（證據並所犯法條欄第二段，即起訴書第二頁第十
三、十四行）指「上訴人等三人與林復忠、泰國毒梟化名『老蔡（指李義雄）』者等
人，有犯意之聯絡及行為之分擔，均為共同正犯」一節，究竟有無理由，原審未予說
明，亦嫌理由不備。上訴人等上訴意旨，均指摘原判決不當，非無理由，應認仍有撤
銷發回更審之原因。至於原判決認為無罪（即不另為無罪諭知）部分，因與發回部分
有審判不可分之關係，爰一併發回更審。又本件係毒品危害防制條例修正施行前繫屬
之案件，依修正後規定處理之，併予指明。
據上論結，應依刑事訴訟法第三百九十七條、第四百零一條，判決如主文。
中      華      民      國    八十七    年     十一     月    二十六    日
                              最高法院刑事第九庭
                                  審判長法官  吳  雄  銘
                                        法官  池  啟  明
                                        法官  石  木  欽
                                        法官  王  憲  義
                                        法官  李  伯  道
      右正本證明與原本無異
                                              書  記  官
中      華      民      國    八十七    年     十一     月     三十     日
